【裁判字號】    85,台上,1867
【裁判日期】    850829
【裁判案由】    履行契約
【裁判全文】
最高法院民事判決                              八十五年度台上字第一八六七號
    上  訴  人  台閩地區勞工保險局
    法定代理人  黃癸楠
    被 上訴 人  甲○○即東.
    訴訟代理人  蔡明華律師
                簡炎申律師
右當事人間請求履行契約事件，上訴人對於中華民國八十四年十二月四日台灣高等法
院第二審判決（八十四年度保險上字第四三號），提起上訴，本院判決如左：
    主  文
上訴駁回。
第三審訴訟費用由上訴人負擔。
    理  由
本件被上訴人主張：兩造於民國八十一年七月一日簽訂「勞工保險特約醫院醫療院所
合約書」（下稱：系爭合約書），約定由伊為上訴人之被保險人診治，再定期憑據向
上訴人請領醫療費用。詎上訴人竟於系爭合約存續期限（按：八十一年七月一日起至
八十四年六月三十日止）內之八十三年二月十八日，以伊在就診單上「預填」就診日
期為由，依系爭合約書第二十八條第四款約定，通知伊自八十三年三月一日起停辦保
險醫療業務三個月。伊既無上開違約情事，上訴人之「停辦」通知，自屬不生效力。
伊於八十三年三、四月間，續為診治勞保病患所生之診療費用共新台幣（下同）一百
零二萬三千四百五十元，按「平均核付率」計算為九十六萬六千六百八十五元。上訴
人即有依系爭合約書第二十一條為給付之義務。乃經伊於八十三年五月十八、十九日
先後申請，上訴人均拒絕給付等情，求為命上訴人給付伊九十六萬六千六百八十五元
及自八十三年六月十九日起加付法定遲延利息之判決。
上訴人則以：依系爭合約書第二十七條至第三十條之約定，伊得單方面通知被上訴人
停辦勞工保險醫療業務或終止合約。且系爭合約書屬委任契約，依民法第五百四十九
條規定，伊亦得隨時終止。被上訴人於伊通知「停辦」醫療業務期間，仍自行診治病
患，有違誠信原則，伊應無給付醫療費用之義務等語，資為抗辯。
原審以：被上訴人主張兩造於八十一年七月一日簽訂系爭合約書，伊於合約存續期限
內之八十三年三、四月間，診治上訴人之被保險人，醫療費用合計為一百零二萬三千
四百五十元，上訴人原應按「平均核付率」給付九十六萬六千六百八十五元等事實，
有上訴人不爭執之系爭合約書、診療費暫付申請表為證，堪認為真正。上訴人雖以：
系爭合約經伊合法終止，伊無給付義務等前開情詞為抗辯。惟系爭合約書第二十八、
二十九條所列舉之事由，係兩造就上訴人得通知被上訴人「停辦」勞保醫療業務之特
別約定，非有各該條所列舉之事由，上訴人即不得行使「停辦權」。茲上訴人於八十
三年二月十八日以被上訴人「預填」就診單之就診日期為由，依系爭合約書第二十八
條第四款約定，通知被上訴人「停辦」醫療業務三個月後，因被上訴人申復，經上訴
人派員調查，上訴人既自承「被上訴人是否有收取門診單預填就診日期行為，難以認
定」，而「同意撤銷原停辦三個月之處分」，改依合約書第二十七條第七款所定之「
業務管理不良」，予以糾正一次。有上訴人之八十三年五月二日勞醫字第六○二九
六五○號函可稽。顯見被上訴人是否有「預填就診日期」之違約事由，尚屬無從證明
。則上訴人依系爭合約書第二十八條第四款約定，所為被上訴人應「停辦」三個月醫
療業務之意思表示（通知），即不生「停辦」（或終止）之效力。是被上訴人於系爭
合約書仍屬有效期限內，繼續診治上訴人之被保險人，據以請求上訴人給付醫療費用
，自屬權利之正當行使，而無悖於誠信原則。又兩造就契約之「終止」事由，已於系
爭合約書第三十條為明確之特別約定，上訴人猶謂依民法第五百四十九條規定，其得
隨時終止系爭合約，任指上開「停辦」之通知，即屬終止契約之意思表示，亦非有理
。從而，被上訴人依系爭合約書第二十一條約定，請求上訴人給付醫療費用九十六萬
六千六百八十五元及其法定遲延利息，應無不合。為原審心證之所由得，並說明被上
訴人為本件醫療費用之請求，得逕行起訴，無庸先經申請複核及審議等程序之理由，
爰予維持第一審所為被上訴人勝訴之判決，駁回上訴人之上訴，經核於法洵無違誤。
查被上訴人並無兩造所訂「停辦」醫療業務之特約事由發生，為原審合法確定之事實
。不論上訴人對該「停辦」之認知究否為「終止」契約，即均無從發生被上訴人於上
訴人通知時，應「停辦」該業務而使系爭合約發生「終止」（消滅）之效力。被上訴
人既無該應「停辦」之違約情事，上訴人以其向被上訴人所為「停辦」之通知，係行
使民法第五百四十九條規定之委任契約終止權，可排斥兩造所為前開「特約條款」之
適用，進而指稱系爭合約於其通知被上訴人「停辦」時，已告終止，自屬無理。上訴
論旨以：於其通知被上訴人「停辦」時，當然發生「終止」契約之效力，縱未符約定
條款，被上訴人僅得請求損害賠償，不得請求履行契約等詞，指摘原判決不當，求予
廢棄，非有理由。
據上論結，本件上訴為無理由，依民事訴訟法第四百八十一條、第四百四十九條第一
項、第七十八條，判決如主文。
中      華      民      國    八十五    年      八      月    二十九    日
                              最高法院民事第五庭
                                  審判長法官  張  福  安
                                        法官  蘇  茂  秋
                                        法官  蘇  達  志
                                        法官  顏  南  全
                                        法官  葉  賽  鶯
      右正本證明與原本無異
                                              書  記  官
中      華      民      國    八十五    年      九      月     十一     日


司法院資訊處製作；財團法人民間司法改革基金會備份。
